臺灣高雄地方法院民事裁定　　　　　 99年度消債更字第464號
聲　請　人　張芫禎
上列當事人聲請消費者債務清理事件，本院裁定如下：
    主  文
聲請人張芫禎自民國一百年一月十八日下午四時起開始更生程序
。
命司法事務官進行本件更生程序。
    理  由
一、聲請意旨略以：聲請人即債務人張芫禎前向金融機構辦理消
    費貸款、信用卡契約等致積欠債務計新臺幣（下同）3,979,
    023 元，因無法清償債務，乃於民國97年7 月間與最大債權
    銀行遠東國際商業銀行股份有限公司（下稱遠東銀行）進行
    前置協商，但因聲請人無法負擔任何還款條件，致使協商不
    成立，並因聲請人有不能清償債務或有不能清償之虞，復未
    經法院裁定開始清算程序或宣告破產，爰依法聲請准予裁定
    更生等語。
二、按「債務人不能清償債務或有不能清償之虞者，得依本條例
    所定更生或清算程序，清理其債務。」，消費者債務清理條
    例第3 條定有明文。衡以消費者與金融機構間債之關係之發
    生，係依契約自由原則及相互間之信賴為基礎，此為社會經
    濟活動得以維繫及發展之重要支柱，債務人經濟窘迫，固不
    應任其自生自滅，債權人一方之利益，仍不能因之摒棄不顧
    。是債務人於協商程序中，自應本於個人實際財產及收支狀
    況，依最大誠信原則，商討解決方案。如終究不能成立協商
    ，於聲請更生或清算時，法院審酌上開條文所謂「不能清償
    或有不能清償之虞」，自宜綜衡債務人全部收支、信用及財
    產狀況，評估是否因負擔債務，而不能維持最基本之生活條
    件；所陳報之各項花費，是否確屬必要性之支出；如曾有協
    商方案，其條件是否已無法兼顧個人生活之基本需求等情，
    為其判斷之準據。
三、經查：
  (一)聲請人前向各金融機構辦理消費貸款、信用卡契約等致積欠
    3,979,023 元，因無法清償債務，乃於97年7 月間與最大債
    權銀行遠東銀行進行前置協商，但因聲請人無法負擔任何還
    款條件，致使協商不成立，此有財團法人金融聯合徵信中心
    前置協商專用債權人清冊、前置協商不成立通知書等在卷可
    稽（卷第19頁至22頁、第23頁），堪認上情屬實。
  (二)聲請人於丞得電業工程股份有限公司擔任臨時工，每月薪資
    為28,000元，此有綜合所得稅各類所得資料清單、民事補正
    陳報狀、收入切結書、勞工保險被保險人投保資料表、財產
    及收入狀況說明書附卷可證（卷第26頁至27頁、第50頁、第
    64頁至65頁、第6 頁），均認屬實，是應以每月薪資28,000
    元，為核算其目前償債能力之基礎。
  (三)支出部分，聲請人主張其與配偶分擔扶養2 名未成年子女林
    愉婕及林帛丞一節，按直系血親相互間，互負扶養之義務，
    民法第10 77 條第1 項、第1114條第1 款定有明文。查，聲
    請人之子女林愉婕、林帛丞分別為95年、97年生，均尚未成
    年，且近2 年均無財產或所得資料，有戶籍謄本、財產歸屬
    及綜合所得資料清單在卷可參（卷第38頁至40頁、第82頁至
    87 頁 ），堪認未成年子女林愉婕及林帛丞確屬不能維持生
    活而需聲請人扶養；該扶養費用部分，參照民法第1118、11
    19條規定，其負扶養義務之程度，亦應考量其目前身負債務
    之窘境，所負擔之扶養義務能力，自非比一般，聲請人自陳
    每月需支出子女扶養費6,833 元，與依98年度綜合所得稅受
    扶養人每人免稅額82,000元計算，其每人每月扶養費用為6,
    833 元相當【計算式：82,000÷12=6,833，元以下4 捨5 入
    】，應屬合理。則其應與配偶共同分擔2 名未成年子女每月
    之扶養費為6,833 元【計算式：6, 833×2 ÷2=6,833 】。
    至聲請人個人日常生活必要費用部分，審酌聲請人負債之現
    況，基於社會經濟活動之互賴及誠信，該日常生活所需費用
    ，自應節制開支，不得有超越一般人最低生活標準之享受，
    否則反失衡平，本院參酌內政部社會司所公告歷年最低生活
    費一覽表，99年度高雄市每人每月最低生活費標準為11,309
    元，則聲請人每月最低生活費除有特殊情形並有證據證明者
    外，自宜以此為度，始得認係必要支出。又按上開核算標準
    係內政部社會司依社會救助法第4 條規定所制訂，權衡各區
    域一般人最近一年每月平均消費，再以該數額之百分之60計
    算每人每月最低生活費標準，業已包含日常生活各項基本花
    費，故聲請人另陳報房貸支出部分，即不得另予列計，附此
    敘明。
  (四)又聲請人一家目前居住之坐落於高雄市鼓山區鎮○○段○○
    段第601 地號土地及其上建號第1406號建物即門牌號碼高雄
    市○○區○○路135 號5 樓之1 房屋，其價值依公告現值及
    評定現值計算為1,120,950 元，原為聲請人所有，並以該房
    地為擔保向遠東銀行辦理房屋貸款，該房地於96年11月1 日
    信託予聲請人阿姨陳素琴，受益人為聲請人，信託期間10年
    ，受託人需依約管理處分( 出售、出租) 信託物所有權，有
    土地建物登記謄本及信託契約書在卷可稽( 卷第94至97頁、
    第103 至106 頁) ，則聲請人雖非上開房地之所有權人，然
    上開房地出售出租之利益既歸聲請人所有，則上開房地之價
    值亦應計入聲請人財產價值。
  (五)綜上所述，聲請人平均每月收入28,000元，扣除個人日常生
    活所需之必要費用11,309元及扶養2 名未成年子女之扶養費
    6,833 元後，其餘額為9,858 元【計算式：28,000－11,309
    －6,833=9,858 】，而聲請人目前負債總額為3,979,023元
    ，扣除聲請人名下財產總額1,120,950 元後餘額為2,858,07
    3 元，以上開餘額按月攤還結果，如不計利息，約24年期間
    始能清償完畢，如加計利息負擔，其還款年限顯然更長，有
    違消費者債務清理條例協助債務人重建更生之立法本意。審
    酌聲請人任職於丞得電業工程股份有限公司臨時工，非於公
    家單位或可預期將穩定之工作，堪認聲請人之債務大於財產
    ，而有不能清償債務或有不能清償之虞之情事，準此，上開
    償債年限將使聲請人生活長期陷入窘境，於其目前身心狀況
    俱有不良影響，自非允當。從而，聲請人主張已不能清償債
    務或有不能清償之虞，聲請本院准予更生，依所舉事證及本
    院調查結果，即無不合。
四、末按「法院開始更生程序之裁定，應載明其年、月、日、時
    ，並即時發生效力。」、「法院裁定開始更生或清算程序後
    ，得命司法事務官進行更生或清算程序，必要時得選任律師
    、會計師或其他適當之自然人或法人一人為監督人或管理人
    。」，消費者債務清理條例第45條第1 項、第16條第1 項分
    別定有明文。本件聲請人其目前收入及財產狀況，不能履行
    債務，有如上述。此外，復查聲請人無消費者債務清理條例
    第46條各款所定駁回更生聲請等事由，有本院民事紀錄科查
    詢表及臺灣高等法院被告前案紀錄表在卷可憑。且聲請人既
    非從事營業活動而屬受薪之消費者，所負無擔保或無優先權
    之債務總額亦未逾1,200 萬元。從而，聲請人聲請更生，洵
    屬有據，應予准許，爰命司法事務官進行本件更生程序。
五、依消費者債務清理條例第11條第1 項、第45條第1 項、第16
    條第1 項，裁定如主文。
中    華    民    國    100   年    1     月    18    日
                  民事庭    法    官   邱泰錄
以上正本證明與原本無異。
本裁定已於100年1月17日下午4時公告。
本件不得抗告。
中    華    民    國    100   年    1     月    18    日
                            書 記 官   梁竫